臺灣桃園地方法院刑事判決　　　　　　　　　　　　　九十年度交簡上字第七六號
　　公　訴　人　臺灣桃園地方法院檢察署檢察官
　　上　訴　人
　　即　被　告　乙○○
右上訴人因過失傷害案件，不服本院桃園簡易庭九十年度桃交簡字第八四○號，中華
民國九十年九月二十六日第一審簡易判決（聲請簡易判決處刑案號：九十年度偵字第
一一三八六號），提起上訴，本院管轄之第二審地方法院合議庭認不得以簡易判決處
刑，適用通常程序，判決如左：
        主  文
原判決撤銷。
乙○○無罪。
        理  由
一、公訴意旨略以：上訴人即被告乙○○於民國九十年六月九日上午七時二十五分許
    ，駕駛車牌Ｓ九－三七六０號自小客貨兩用車（下稱上開自小客貨兩用車），由
    桃園縣桃園市○○路○段四八五巷左轉國際路一段行駛，應注意並能注意車前狀
    況，竟疏未注意，適甲○○騎乘ＵＡＯ－七九六號輕型機車（下稱上開機車），
    由同路段四九四巷左轉國際路一段同方向行駛，兩車不慎在桃園縣桃園市○○路
    ○段五百號前發生擦撞，造成甲○○受有左側股骨幹骨折之傷害。因認被告涉有
    刑法第二百八十四條第一項前段之過失傷害罪嫌。
二、按犯罪事實應依證據認定之，無證據不得推定其犯罪事實，又不能證明被告犯罪
    者，應諭知無罪之判決，刑事訴訟法第一百五十四條、第三百零一條第一項定有
    明文。刑事訴訟法上所謂認定犯罪事實之證據，係指足以認定被告確有犯罪行為
    之積極證據而言，如未能發現相當證據或證據不足以證明，自不能以推測或擬制
    之方法，以為裁判基礎，最高法院二十九年上字第三一０五號及四十年台上字第
    八十六號分別著有判例；又認定不利於被告之事實，須依積極證據，苟積極證據
    不足為不利被告之認定時，即應為有利於被告之認定，更不必有何有利之證據，
    最高法院三十年上字第八一六號判例參照。
三、訊據被告乙○○固坦認於右揭時、地與告訴人甲○○發生車禍之事實，惟堅決否
    認有何過失傷害犯行，辯稱：案發當時係因告訴人違反交通規則在十字路口的雙
    黃線旁逆向行駛，而伊並無法注意始發生本件車禍，當時伊係以時速二十公里正
    常行駛實無過失等語。
四、公訴意旨認被告乙○○涉犯上開過失傷害之罪嫌，無非以被告於偵查中之自白、
    告訴人甲○○之指述及卷附診斷證明書、桃園縣警察局道路交通事故調查報告表
    、照片為其論罪之依據。
五、經查：
    （一）被告雖於偵查中陳稱：伊沒有注意前方來車，而有過失等語（見偵查卷第
          二十頁），然被告於本院調查程序中改稱：伊並無過失，是告訴人騎車逆
          向來撞伊等語（見本院九十一年一月三日訊問筆錄），足見被告前後所供
          顯非一致，則其上開偵查中之自白是否與事實相符乃非無疑，況被告之自
          白不得作為有罪判決之唯一證據，仍應調查其他必要之證據，以察其是否
          與事實相符，刑事訴訟法第一百五十六條第二項亦定有明文。
    （二）又告訴人甲○○雖迭於警訊及本院審理中指述：案發當日伊是騎車要往八
          德、大湳方向，乃先從伊家即桃園市○○路五○二號出門，牽著機車沿五
          ○○、四九八號門前走，到國際路四九四巷口，因是綠燈，所以伊騎機車
          要左轉國際路至八德，而對方（指被告）從國際路四八五巷開車過來，要
          左轉國際路往桃園方向，正好在路中央相撞等語（見本院九十一年二月二
          十六日審理筆錄），然告訴人於警訊中先陳稱：（於何時、何地發生車禍
          ？）於九十年六月九日上午七時二十五分，在桃園市○○路○段五○○號
          前發生等語（見偵查卷第九頁），並於本院調查程序中自承：（問：案發
          當時情形如何？）我是由我住處即國際路一段五○二號門口騎出，先逆向
          行駛在我家門口車道，準備要到四九四巷口紅綠燈處左轉到大湳，但在同
          路段五○○號門口附近就被撞到等語（見本院同上訊問筆錄），而觀諸卷
          附桃園縣警察局道路交通事故調查報告表事故現場圖所示位置，顯見上開
          告訴人所指述之案發地點前後並非相符，則告訴人之指述已有瑕疵，自不
          得作為佐證被告於偵查中自白與事實相符之證據。再參以上開事故現場圖
          所示，案發後桃園縣桃園市○○路○段五○○號前靠近雙黃線處確留有一
          處剎車痕，而證人即案發當日至現場處理之員警亦於本院調查程序中結證
          稱：（問：本件是否你到現場處理？）是，‧‧‧據我測量有剎車痕，位
          置在距雙黃線○．六五及○．五二公尺處，所以剎車痕寬度是○．一三公
          尺，剎車痕長度是○．○二公尺（即四．八六－四．八四），該處就是被
          告所指撞擊點遺留痕跡等語（見本院九十一年一月三十日訊問筆錄），且
          告訴人於本院審理中陳稱：案發當時被告隨即把伊的車拉到旁邊桃園縣桃
          園市○○路五○二號宅門口，且伊的腳斷掉，被告就把伊抬到五○○號門
          前等救護車等語（見本院同上審理筆錄），而佐之車禍發生後移動傷者、
          肇事車輛定當選定距離案發現場最近之路旁乃屬常情，堪認告訴人上開於
          警訊及本院調查程序中所陳稱本件車禍係在桃園縣桃園市○○路○段五○
          ○號前發生等節始與事實相符，據上，被告所辯告訴人於案發當時係因逆
          向騎駛上開機車經過桃園縣桃園市○○路○段五○○號前，而與其所駕駛
          之上開自小客貨兩用車發生踫撞一情應屬非虛，基此，案發當時被告既以
          時速二十公里循規行進，不料突遭告訴人逆向違規行駛之撞擊，而告訴人
          此違規行為衡常應非屬被告駕駛時所得以注意之車前狀況範圍，是被告就
          本件車禍之發生無可認定有何注意義務之違反，即並無過失之情。
    （三）至卷附之診斷證明書僅能證明案發當時告訴人確因本件車禍而受有前述傷
          害之事實，而照片所示乃為上開自小客貨兩用車、機車受損之狀況，均無
          法足資認定被告就本件車禍之發生有任何過失甚明。
    （四）綜上，無從單憑上開公訴意旨所述論據，即認被告有如公訴人所指之過失
          傷害犯行，依首揭法條及判例說明，自屬不能證明被告犯罪而應為無罪諭
          知。原審未及詳查，據以論罪科刑，尚有未當，被告上訴意旨執以指摘原
          判決不當，為有理由，應由本院將原判決撤銷，改為無罪之諭知。
據上論斷，應依刑事訴訟法第四百五十二條、第四百五十五條之一第三項、第三百六
十九條第一項、第三百零一條第一項，判決如主文。
本案經檢察官楊挺宏到庭執行職務。
中      華      民      國      九十一    年    三    月      十二      日
                                  臺灣桃園地方法院刑事第二庭
                                    審判長法  官   王  兆  飛
                                          法  官   李  桂  英
                                          法  官   王  美  玲
右正本證明與原本無異。
如不服本判決，應於判決送達後十日內向本院提出上訴狀( 應附繕本 )，上訴於臺灣
高等法院。
                                          書記官   賴  玉  真
中    華        民        國   九十一   年   三   月    十四    日
